【裁判字號】    89,抗,181
【裁判日期】    890517
【裁判案由】    侵占
【裁判全文】
臺灣高等法院刑事裁定                              八十九年度抗字第一八一號
    抗  告  人  中泰計程車客運服務有限公司
    即 自訴 人          設臺.
    代  表  人  乙○○
    被      告  甲○○
右列抗告人因自訴被告侵占案件，不服臺灣板橋地方法院中華民國八十九年一月三十
一日裁定（八十八年度自字第四九四號）提起抗告，本院裁定如左：
    主  文
抗告駁回。
    理  由
一、本件抗告人即自訴人在原審自訴略稱：自訴意旨略以：被告甲○○曾於民國（下
    同）八十五年六月八日起，靠行在泰弘交通有限公司（下稱泰弘公司），並使用
    自訴人「中泰計程車客運服務有限公司」（以下簡稱中泰公司）之無線電機台（
    中泰公司編號三一九號），被告未依約繳納分期款、行費、稅金等，嗣於八十八
    年六月二十一日經被告同意將其分期車輛牌照２Ｌ－一五六號賣給泰弘公司，尚
    欠泰弘公司二十萬元，並有被告開立本票十紙（每張票面額新台幣二萬元），被
    告另又表示伊需要前述自訴人所有之無線電機台繼續使用於被告另購之陸喜交通
    企業有限公司（下稱陸喜公司）牌照３Ｌ－七七六號計程車上，並於八十八年六
    月二十二日訂立借用合約書，詎被告拒不依約給付借用無線電機台之費用，自訴
    人於八十八年十月五日寄發存證信函，亦置之不理，被告甲○○意圖為自己不法
    之所有，並將該無線電機台據為己有，因認被告涉有侵占罪嫌。
二、按法院或受命法官於自訴案件第一次審判期日前訊問及調查結果，如認為案件有
    刑事訴訟法第二百五十二條至第二百五十四條之情形者，得以裁定駁回其自訴，
    同法第三百二十六條第三項定有明文。次按犯罪事實應依證據認定之，無證據不
    得推定其犯罪事實。不能證明被告犯罪者，應諭知無罪之判決，刑事訴訟法第一
    百五十四條、第三百零一條第一項分別定有明文。又事實之認定，應憑證據，如
    未能發現相當證據，或證據不足以證明，自不能以推測或擬制之方法，為裁判基
    礎（最高法院四十年臺上字第八六號判例參照）。而認定不利於被告之事實，須
    依積極證據，苟積極證據不足為被告不利之認定時，即應為有利於被告之認定，
    更不必有何有利之證據（最高法院著有三十年上字第八一六八號判例參照）。復
    按告訴人之告訴，本以使被告受刑事訴追為目的，故其陳述是否與事實相符，自
    應調查其他證據，以資審認，苟其所為攻擊之詞，尚有瑕疵，則在此瑕疵未予究
    明以前，即不能遽採為斷罪之基礎（最高法院六十九年臺上字第一五三一號判決
    參照）。
三、自訴人認被告涉有侵占罪嫌，無非以被告甲○○向其租用其中泰公司編號三一九
    號無線電機台，訂有借用合約、切結書，被告不付租金，亦不歸還無線電機台，
    為主要論據。原審訊據被告甲○○堅詞否認涉有侵占犯行，辯稱：「因其積欠陸
    喜公司四萬元，該營業小客車於八十八年九、十月，在其住處附近，為張天助將
    該車連同車內之無線電機台一併牽走，伊並無侵占」云云。經查：
(一)、自訴人代理人鄧旭宏於原審調查時陳稱：「我有與陸喜公司聯絡，張天助也承認
    車子及無線電機台在他那裡，因為被告甲○○有欠張天助錢等語（見原審八十九
    年一月十日訊問筆錄），證人張天助於原審亦證稱：「八十九年九月二十八日晚
    上，在板橋市民生橋下，車子連機台一起牽走，因為他（甲○○）向我租車租了
    三個月，欠我二個月租金，：：我牽車後有請他來公司處理，他說想分期付款還
    我，開本票給我，但未還，他無線電機台是從那裡裝的我不知道，（無線機台）
    願意還給甲○○」等語（見原審八十九年一月二十四日訊問筆錄），由是觀之，
    前述中泰公司編號三一九號無線電機台，確係因被告甲○○另欠陸喜公司款項，
    而為證人張天助於前揭時、地牽走，足見被告所辯非虛。
(二)、被告既係因欠負陸喜公司款項，而證人張天助牽車時連同上開無線電機台一起帶
    回陸喜公司，現在陸喜公司保管中，顯見被告並無將無線電機台據為已有之不法
    意圖，亦無變易「持有」為「所有」之意思，此純係陸喜公司牽車時誤將該無線
    電機台一同帶回所致。此外，查無其他積極證據足認被告有何侵占犯行，被告犯
    罪嫌疑不足，依照首開說明，本件自訴應予駁回。
四、原審以被告犯罪嫌疑不足，裁定駁回自訴，尚無不合，自訴人之抗告意旨略以：
    「被告一開始就不承認使用抗告人所有之機台，被告確將借用物品質押於陸喜公
    司被告並為履行承諾清償本票陸喜公司已提詐欺告訴，被告到處行騙」等語，經
    核並無理由，應予駁回。
五、據上論斷，應依刑事訴訟法第四百十二條，裁定如主文。
中    華    民    國    八十九    年       五       月       十七       日
                            臺灣高等法院刑事第七庭
                                審判長法  官  吳  啟  民
                                      法  官  洪  曉  能
                                      法  官  施  俊  堯
右正本證明與原本無異。
不得再抗告
                                      書記官  顏  志  豪
中    華    民    國    八十九    年       五       月       十八       日


司法院資訊處製作；財團法人民間司法改革基金會備份。
